臺灣臺北地方法院小額民事判決
110年度北消小字第11號
原      告  劉仲希  
被      告  全家便利商店股份有限公司

法定代理人  葉榮廷  
訴訟代理人  陳冠蓓  
            林螢襄  
上列當事人間請求損害賠償事件，本院於中華民國110年12月28
日言詞辯論終結，判決如下︰
    主      文
原告之訴駁回。
訴訟費用新臺幣壹仟元由原告負擔。
    事實及理由
一、按訴狀送達後，原告不得將原訴變更或追加他訴，但擴張或
    減縮應受判決事項之聲明者，不在此限，民事訴訟法第255
    條第1項第3款亦定有明文。查原告原起訴聲明為：被告之咖
    啡寄杯應取消期限，並給付原告新臺幣（下同）450元，及
    自民國110年7月12日起至清償日止，按週年利率5%計算之利
    息，有起訴狀可稽（見本院卷第11頁），嗣於訴訟中變更請
    求金額為630元，亦有起訴補充狀可憑（見本院卷第67頁）
    ，核其所為，係擴張應受判決事項之聲明，依上開規定，應
    予准許，合先敘明。
二、原告主張：原告於110年6月29日以90元在被告之新北市中和
    安勝店(下稱安勝店)購買咖啡4杯，寄杯3杯，然被告於110
    年7月12日向安勝店領取咖啡遭拒，又被告所為之「咖啡預
    付費用寄杯」，性質上屬以應用程式所發行之數位禮券，被
    告限制消費者需在1週內兌換，違反消費者保護法第11條規
    定之平等互惠，及商品(服務)禮券定型化契約應記載及不得
    記載事項，自始當然無效，被告已於105年6月30日向內政部
    表示「不會限制消費者咖啡寄杯的領取期限」，卻仍限制原
    告兌換期限，係主觀故意違反消費者保護法，而原告寄杯3
    杯，每杯價格為45元，受有135元(計算式：45×3＝135)之損
    失，再依消費者保護法第51條規定，請求5倍之損害賠償675
    元(計算式：135×5＝675)，扣除已給付45元，被告應賠償原
    告630元，為此提起本件訴訟等語，並聲明：被告之咖啡寄
    杯應取消期限，並給付原告630元，及自110年7月12日起至
    清償日止，按週年利率5%計算之利息。
三、被告則以：被告提供之APP隨買跨店取服務，於商品頁面皆
    會呈現該商品之兌換期限及逾期未兌換之退款金額計算說明
    ，消費者於購買商品前即可取得相關資訊，又消費者選購商
    品後，無論選擇於店舖結帳或以線上支付，於結帳前均須閱
    讀消費者權益說明條款，並勾選「我已詳細閱並同意隨買跨
    店取/預約取消費者權益說明」方得進行結帳及完成商品購
    買，故該消費者權益說明條款應構成定型化契約之內容。本
    件原告係於108年5月5日加入為被告之會員，其會員編號為0
    000000000號，原告加入會員後，即有使用被告APP隨買跨店
    取服務購買及兌換商品，又原告於110年6月29日使用被告AP
    P隨買跨店取服務購買「大經典美式咖啡4杯」(被告系統設
    定該活動僅得以APP購買)，原價1杯45元，活動價買一送一
    ，故原告支付90元，惟原告於商品兌領期限內僅兌換1杯，
    就其逾期未兌換之3杯咖啡，被告於同年7月13日已依隨買跨
    站取服務消費者權益說明第5條之退款計算公式，將退金額4
    5元【90-(45×1)＝45】退至原告之Fami錢包(禮券)帳戶，被
    告就其Fami錢包中之金額可不限制時間支付使用，並無使用
    期限之限制，故被告提供之服務符合消費者保護法及商品(
    服務)禮券定型化契約應記載及不得記載事項之規範，並無
    原告所稱故意違反消費者保護法規定之情事，原告請求被告
    賠償630元及遲延利息，自屬無據，應予駁回等語，資為抗
    辯，並聲明：原告之訴駁回。
四、原告於110年6月29日使用被告APP隨買跨店取服務購買「大
    經典美式咖啡4杯」，原價1杯45元，活動價買一送一，原告
    共支付90元；原告於商品兌領期限內僅兌換1杯，被告於110
    年7月13日退款45元至原告Fami錢包，有APP截圖、交易明細
    可稽(見本院卷第31、33、119、121頁)，復為兩造所不爭，
    堪信為真實。 
五、本院得心證之理由：
    原告主張被告限制消費者之寄杯兌換期限，違反消費者保護
    法第11條規定之平等互惠，及商品(服務)禮券定型化契約應
    記載及不得記載事項，自始當然無效，則為被告否認，並以
    前詞置辯，茲析論如下：
  ㈠按本事項所稱商品（服務）禮券，指發行人發行一定金額之
    憑證、磁條卡、晶片卡或其他類似性質之證券，由持有人以
    提示、交付或其他方法，向發行人或其指定之人請求交付或
    提供等同於上開證券所載金額之商品或服務。前項所稱商品
    （服務）禮券不包括發行人無償發行之抵用券、折扣（價）
    券，及電子票證發行管理條例所稱之電子票證，商品（服務
    ）禮券定型化契約應記載及不得記載事項前言第1項、第2項
    定有明文。亦即，倘需支付一定之價金而取得之票券，即屬
    禮券，應受禮券之規範，反之，則否，故消費者無償取得之
    票券，尚無禮券定型化契約應記載及不得記載事項之適用。
    經查，原告係於110年6月29日參加被告所舉辦之APP購買「
    大經典美式咖啡4杯」，買一送一活動，購買價格為90元，
    並提供APP條碼兌換，性質上雖屬禮券範疇，然原告所購買
    之4杯大經典美式咖啡，其中2杯為原告支出價金購買，其中
    2杯為被告所贈送，而就贈送2杯咖啡部分，因原告並未支付
    價金購買，性質上與商場所為促銷所贈送之無償發行抵用券
    相類，即屬被告無償發行之抵用券，則關於贈送2杯咖啡部
    分，即不受禮券定型化契約應記載及不得記載事項所規範之
    不得記載使用期限之限制，故原告主張被告限制寄杯服務應
    於1週內兌換完畢，違反消費者保護法第11條規定之平等互
    惠，及商品(服務)禮券定型化契約應記載及不得記載事項，
    自始當然無效云云，尚屬有誤。
　㈡又全家會員隨買跨店/預約取服務消費者權益說明五、退貨及
    退款說明：㈡商品逾期兌換/預約期限時：⒈逾兑換/預約期限
    商品，本公司將用以下方式計算退款金額後，退至Fami錢包
    帳戶中；…付款金額－(原價×兌換/預約商品數)＝退 款金額…(
    見本院卷第87頁)。消費者以被告之APP訂購商品，於商品頁
    面下滑會顯示優惠辦法及逾期未兌換之退款方式：「優惠辦
    法/商品詳細說明⒈會員不限購組數，須於指定期限前兌換完
    畢，逾期將回收，如有退款金額於兌換期限截止日之次月月
    底前退至原購買者Fami錢包。⒉退款金額＝付款金額－(已兌數
    量×商品原價)。⒊購買視同同意隨買跨店取規範。」、「注
    意事項：⒈退款金額計算方式請參『消費者權益說明』。…⒊須
    於指定期限前兌換完畢。…」(見本院卷第106頁)，原告既於
    110年6月29日參加被告所舉辦之APP購買「大經典美式咖啡4
    杯」，買一送一活動，則對於上開約定應於期限前兌換完畢
    及逾期未兌換，被告將回收，並將退款金額退至Fami錢包帳
    戶之約定，自不得諉為不知，況原告於買受上開咖啡時，AP
    P裡即有明載兌換期限至110年7月12日(見本院卷第33頁)，
    又原告既於期限內僅兌換1杯，被告依上開約定將未兌換之
    所贈與之2杯收回，並將原告已付款1杯未兌換之款項45元退
    款至被告Fami錢包，亦核與上揭消費者權益說明相符。
　㈢從而，本件被告並無原告所指稱之故意違反消費者保護法之
    侵權行為，且被告已將原告未兌換之咖啡價金45元退還至原
    告Fami錢包，亦難認原告受有損失，故原告主張受有3杯咖
    啡未兌換之損失135元，並依消費者保護法第51條規定，請
    求賠償損害額5倍之懲罰性違約金共675元，扣除被告已給付
    之45元，被告應賠償原告630元，洵屬無據。　
六、綜上所述，原告據以提起本訴，請求被告之咖啡寄杯應取消
    期限，並給付原告630元，及自110年7月12日起至清償日止
    ，按週年利率5%計算之利息，為無理由，應予駁回。
七、本件事證已臻明確，兩造其餘攻擊防禦方法及證據，核與判
    決之結果，不生影響，爰不一一論列，併此敘明。
八、訴訟費用負擔之依據：民事訴訟法第78條。適用小額訴訟程
    序事件法院為訴訟費用之裁判時，應確定其費用額，民事訴
    訟法第436條之19定有明文，爰依後附計算書確定本件訴訟
    費用額如主文第2項所示。
中　　華　　民　　國　　111 　年　　1 　　月　　18　　日
                  臺北簡易庭    法　官  葉藍鸚
訴訟費用計算書
項        目             金   額（新臺幣）        備  註
第一審裁判費   　 　　   1,000元
合　　　　計　　　       1,000元
附錄：
一、民事訴訟法第436條之24第2項：　　
　　對於小額程序之第一審裁判上訴或抗告，非以其違背法令為
    理由，不得為之。
二、民事訴訟法第436條之25：　　
　　上訴狀內應記載上訴理由，表明下列各款事項：
    ㈠原判決所違背之法令及其具體內容。
    ㈡依訴訟資料可認為原判決有違背法令之具體事實。
以上正本係照原本作成。
如不服本判決，須以違背法令為理由，應於判決送達後20日內向
本庭提出上訴狀（須按他造當事人之人數附繕本）。如委任律師
提起上訴者，應一併繳納上訴審裁判費。
中　　華　　民　　國　　111 　年　　1 　　月　　18　　日
                                書記官  林錫欽